最高法院民事裁定　　　　　　　　　 111年度台上字第1540號
上　訴　人　陸湘蕙
訴訟代理人　王國論律師
　　　　　　王佑銘律師
被 上訴 人　龔國緯
　　　　　　沈巧雲
　　　　　　龔誠生
上　一　人
訴訟代理人　洪世崇律師
被 上訴 人　龔潼生
　　　　　　龔義翔
　　　　　　龔春生
　　　　　　龔雄生
　　　　　　龔鳳生
　　　　　　龔東美
　　　　　　龔美倩
上列當事人間請求塗銷所有權移轉登記等事件，上訴人對於中華
民國111年2月23日臺灣高等法院高雄分院第二審判決（ 110年度
上字第289 號），提起上訴，本院裁定如下：
    主  文
上訴駁回。
第三審訴訟費用由上訴人負擔。
    理  由
按上訴第三審法院，非以原判決違背法令為理由，不得為之。又
提起上訴，上訴狀內應記載上訴理由，表明原判決所違背之法令
及其具體內容，暨依訴訟資料合於該違背法令之具體事實，其依
民事訴訟法第469條之1規定提起上訴者，並應具體敘述為從事法
之續造、確保裁判之一致性或其他所涉及之法律見解具有原則上
重要性之理由，同法第467條、第470條第2 項定有明文。而依同
法第468 條規定，判決不適用法規或適用不當者，為違背法令；
依同法第469 條規定，判決有該條所列各款情形之一者，為當然
違背法令。是當事人提起上訴，如以同法第469 條所列各款情形
為理由時，其上訴狀或理由書應表明該判決有合於各該條款規定
情形之具體內容，及係依何訴訟資料合於該違背法令之具體事實
。如依同法第468 條規定，以原判決有不適用法規或適用法規不
當為理由時，其上訴狀或理由書應表明該判決所違背之法令條項
，有關大法官解釋、憲法法庭裁判字號，或成文法以外之習慣或
法理等及其具體內容，暨係依何訴訟資料合於該違背法令之具體
事實，並具體敘述為從事法之續造、確保裁判之一致性或其他所
涉及之法律見解具有原則上重要性之理由。上訴狀或理由書如未
依上述方法表明，或其所表明者與上開法條規定不合時，即難認
為已合法表明上訴理由，其上訴自非合法。本件上訴人對於原判
決提起上訴，雖以該判決違背法令為由，惟核其上訴理由狀所載
內容，係就原審認定系爭買賣契約載明上訴人將其所有系爭房地
以新臺幣 610萬元出售予訴外人陳月秀（於民國109年1月30日死
亡），且由上訴人親自簽名、蓋印，並出具授權書、印鑑證明書
，與陳月秀共同委任訴外人鍾菊英辦理公證，其與陳月秀就系爭
房地之買賣已達成合意。嗣系爭房地所有權於85年11月28日以買
賣為原因移轉登記予陳月秀，陳月秀再於86年1月7日、同年 2月
11日分別將系爭房屋、土地所有權以買賣為原因，移轉登記予被
上訴人沈巧雲、龔國緯，沈巧雲再於91年10月18日將系爭房屋所
有權以贈與為原因，移轉登記予龔國緯，均係基於所有權人身分
所為之有權處分。上訴人主張與陳月秀無成立系爭買賣之合意，
依民法第767條第1項前段、中段規定，請求龔國緯塗銷系爭房屋
以贈與為原因及系爭土地以買賣為原因之所有權移轉登記，沈巧
雲塗銷系爭房屋以買賣為原因之所有權移轉登記，陳月秀之繼承
人即被上訴人龔潼生、龔義翔、龔春生、龔雄生、龔東美、龔鳳
生、龔誠生塗銷系爭房地以買賣為原因之所有權移轉登記，及請
求龔誠生、沈巧雲、龔國緯及被上訴人龔美倩遷讓返還系爭房屋
，均無理由等取捨證據、認定事實之職權行使，指摘其為不當，
並就原審已論斷者，泛言未論斷，而未表明該判決所違背之法令
及其具體內容，暨依訴訟資料合於該違背法令之具體事實，並具
體敘述為從事法之續造、確保裁判之一致性或其他所涉及之法律
見解具有原則上重要性之理由，難認其已合法表明上訴理由。依
首揭說明，應認其上訴為不合法。末查調查證據之方法，法院原
可衡情取捨，不為當事人請求所拘束。原審以上訴人有於系爭買
賣契約上親自簽名、用印，且契約復經公證，認定上訴人與陳月
秀就系爭房地之買賣已有合意，未再就系爭買賣契約為筆跡鑑定
，並無違背法令。又上訴人主張與陳月秀間無買賣系爭房地之合
意，陳月秀無從取得系爭房地所有權，陳月秀移轉系爭房屋、土
地予沈巧雲、龔國緯，沈巧雲再將系爭房屋移轉予龔國緯，均為
無權處分，乃請求塗銷各該登記，並無聲明或陳述不明瞭或不完
足之情形，上訴人指摘原審違反闡明義務，容有誤會，附此敘明
。
據上論結，本件上訴為不合法。依民事訴訟法第481條、第444條
第1 項、第95條、第78條，裁定如主文。
中    華    民    國   111    年    6     月    16    日
                      最高法院民事第七庭
                          審判長法官  林  恩  山  
                                法官  邱  瑞  祥  
                                法官  黃  麟  倫  
                                法官  吳  美  蒼  
                                法官  吳  青  蓉  
本件正本證明與原本無異
                                      書  記  官
中    華    民    國   111    年    6     月    24    日